【裁判字號】    88,交上易,1907
【裁判日期】    890229
【裁判案由】    過失致死等
【裁判全文】
臺灣高等法院臺南分院刑事判決      八十八年度交上易字第一九０七號  Ａ
      上  訴  人  臺灣雲林地方法院檢察署檢察官
      被      告  丙  ○  ○
      上  訴  人
      即  被  告  甲  ○  ○
右上訴人因被告等過失致死等案件，不服臺灣雲林地方法院八十八年度交易字第一七
三號中華民國八十八年九月九日第一審判決（起訴案號：臺灣雲林地方法院檢察署八
十八年度偵字第九二一號），提起上訴，本院判決如左：
      主      文
上訴駁回。
      事      實
一、丙○○於民國八十七年十二月二十五日淩晨，駕駛車牌號碼Ｊ六─七五六二號自
    用小客車，內載謝榮宗（另經公訴人為不起訴處分）及綽號「肉脯」之不詳姓名
    之人，沿雲林縣斗六市○○路○段由北往南方向行駛，於同日三時四十分許，途
    經大學路九號「豐田汽車」之丁字路口前，其原應注意在郊外道路車速不能超過
    時速六十公里，又行經無號誌之交岔路口，應減速慢行，作隨時停車之準備，及
    汽車行進中駕駛人應注意車前狀況，隨時採取必要安全措施，而依當時情況，天
    候晴、夜間有照明、路面無缺陷、無障礙物，視距良好，並無不能注意之情事，
    竟疏於注意，仍以時速約八十五公里之速度行駛，迨見楊慶能穿越分隔島時，疏
    未注意車前狀況，而未緊急煞車，致該車前側擋風玻璃及照後鏡處撞上楊慶能身
    體右側，使其受有右眼皮下出血、右額挫裂傷、右眼瞼挫傷、右臉不規則擦、挫
    、裂傷併血腫、前腦窩出血、右胸肋骨骨折、血胸、右鎖骨骨折、右胸斜向左腹
    刮擦傷、右腋窩撕裂傷、右肩胛部、肩胛下部挫擦傷、右腹側部挫傷、右肩關節
    骨折、左膝、小腿擦傷、右膝擦傷、左大腿外側兩平行瘀傷，楊慶能因而顱內出
    血並及血氣胸，當場已屬無救治生還可能之狀態。丙○○肇事後，因其遭通緝中
    ，竟未停車並加速駛離現場。楊慶能事後經路人涂家彰等人發現報警後，送省立
    雲林醫院急救無效，於同日下午二時三十分死亡。又丙○○於逃離現場後，將車
    駛至斗六市○○路與大學路口，於同日上午四時許，以電話聯絡甲○○（前因違
    反麻醉藥品管理條例案件，經台灣雲林地方法院判處有期徒刑六月，於八十五年
    九月三日易科罰金執行完畢）前來處理，甲○○載同不知情之陳淑娟（另經公訴
    人為不起訴處分）趕往現場後，甲○○明知該車係丙○○駕車肇事之刑事證據，
    竟基於湮滅證據之犯意，於同日上午五時許，將前揭車輛開往雲林縣斗六市湖山
    岩廟旁等候修車廠開門營業，以便修車湮滅證據。於同日早上七時三十分許，夥
    同知情已死亡之林連發（另據公訴人為不起訴處分）及吳淑貞（另據公訴人為不
    起訴處分）與陳淑娟將前揭肇事車輛，開往位於雲林縣林內鄉重興村烏塗村鹽讚
    八十八號之立發汽車修配廠，利用不知情之呂俊忠及施永立修復該車因肇事而破
    裂毀損之擋風玻璃、左照後鏡及擋風玻璃之前柱等處，而湮滅關係丙○○駕車肇
    事之刑事案件證據。嗣經警循線查獲甲○○，經其自白犯罪後，始知上情。
二、案經死者楊慶能之妻乙○○訴由雲林縣警察局斗六分局移送臺灣雲林地方法院檢
    察署檢察官偵查起訴。
      理      由
一、訊據被告丙○○對右揭肇事致被害人楊慶能死亡之事實坦承不諱，核與證人陳淑
    娟、謝榮宗、陳正星、呂俊忠、施永立等人於警訊、偵查中所述情節相符，復據
    告訴人乙○○於警訊中指訴甚詳，並有道路交通安全事故調查報告表、肇事現場
    照片十六幀在卷足憑。而死者楊慶能確係因本件車禍死亡之事實，業據檢察官督
    同檢驗員相驗屍體屬實，製有相驗屍體證明書、驗斷書、勘驗筆錄，並有法務部
    法醫研究所八十八年三月十九日法醫八八文理字第０三一二號函文所附解剖鑑定
    報告附卷可稽，而死者經相驗之結果，認於被撞擊後，當場已處於無救助生還之
    可能之情，亦據到場相驗屍體之檢驗員張文賓於偵查中證稱無誤。按汽車行駛於
    郊外道路，時速不得超過六十公里，且行經無號誌交岔路口，應減速慢行，作隨
    時停車之準備，並駕駛人應注意車前狀況，隨時採取必要之安全措施，道路交通
    安全規則第九十三條第一項第一款後段、第四款、第九十四條第三項分別定有明
    文，被告丙○○身為汽車駕駛人，自負有上開義務。且依當時狀況，天候晴、夜
    間有照明、道路乾燥無缺陷、無障礙物、視距良好，並無不能注意之情事，有上
    開調查報告表可參，其竟疏未注意減速慢行及車前狀況而超速行車以肇事，其有
    過失至明。而死者楊慶能確係因本件車禍死亡之事實，業如前述，是被告丙○○
    之過失與死者楊慶能之死亡間，有相當之因果關係，應無疑義。本件被告丙○○
    部分事證明確，被告丙○○犯行，堪以認定。
二、訊據上訴人即被告甲○○坦承將肇事車輛送修之事實不諱，惟矢口否認有湮滅證
    據之犯行，辯稱：因丙○○所駕駛之車子，是我向朋友借的，丙○○把他撞壞了
    ，我自然有義務將車子修好還給朋友，因丙○○載我回到肇事現場，要去看看被
    害人，但並沒有看到任何人，因此我沒想到被害人被撞得那麼嚴重，我絕無湮滅
    證據之意思云云。然查：右揭事實，已據被告甲○○於警訊、偵查及原審時坦承
    不諱，核與證人陳淑娟、謝榮宗、陳正星、呂俊忠、施永立等人於警訊、偵查中
    所述情節相符，並有修車估價單二紙及照片在警訊卷可憑。足見被告甲○○於本
    院所辯，顯係避重就輕卸責之詞，不足採信，湮滅證據部分事證明確，被告甲○
    ○犯行，亦堪認定。
三、核被告丙○○所為，係犯刑法第二百七十六條第一項之過失致死罪，被告甲○○
    所為，係犯刑法第一百六十五條之湮滅證據罪。公訴意旨另認被告甲○○將上述
    肇事車輛停放於雲林縣斗六市湖山岩廟旁之行為，係藏匿該車一節，然訊據被告
    甲○○供稱：伊不是藏匿該車，係在等天亮修車廠開門等語，核其所辯與經驗法
    則相當，應為實情。又公訴人認被告甲○○湮滅刑事證據之部分包含修復該車之
    左前側保險桿、左前葉子片、左前方向燈等處，經訊據被告甲○○供陳：上開車
    輛借來交給被告丙○○之時，即有上述位置之損壞等語，是就被告甲○○湮滅上
    開車輛因肇事而受損之處，應予更正如事實欄所載。又被告甲○○利用不知情之
    呂俊忠、施永立湮滅證據，為間接正犯。再者被告甲○○前因違反麻醉藥品管理
    條例案件，經法院判處有期徒刑六月，於八十五年九月三日易科罰金執行完畢之
    事實，已據被告甲○○供明在卷，並有台灣雲林地方法院檢察署刑案資料查註紀
    錄表在卷可徵，其於五年內再犯本件有期徒刑以上之罪，為累犯，依法加重其刑
    。又被告甲○○於裁判確定前自白犯罪，依刑法第一百六十六條規定，減輕其刑
    ，並先加後減之。
四、原審以被告丙○○、甲○○罪證明確，因予適用刑法第二百七十六條第一項、第
    一百六十五條、第一百六十六條、第四十七條、罰金罰鍰提高標準條例第一條前
    段，審酌被告丙○○違反道路交通安全規則情節重大，肇事後不知停車反而逃逸
    現場，仍向詢問人車有無受傷損壞之被告甲○○表示：其撞到人跑都來不及了，
    還管他人有無受傷一節，為被告甲○○於警訊中供稱甚明，足見被告丙○○惡性
    重大，犯後雖坦承犯行，但係在經原審提示相關證人證詞後，自知無可狡賴而為
    ，不足認其具有悔意，並事後均未能與告訴人和解，及被告甲○○事後於警訊、
    偵查及原審坦承犯行，態度良好等一切情狀，分別量處被告丙○○有期徒刑二年
    ，被告甲○○有期徒刑十月，認事用法核無違誤，所處之刑亦屬適當，檢察官上
    訴意旨，以量刑過輕為由，指摘原判決不當云云。然查刑法第二百七十六條第一
    項因過失致人於死者，處二年以下有期徒刑、拘役或二千元以下罰金，原審判處
    被告丙○○有期徒刑二年，已是最重本刑，不得再加重；至被告甲○○所犯湮滅
    證據罪，法定刑為二年以下有期徒刑、拘役或五百元以下罰金，被告甲○○於裁
    判確定前自白犯罪，依刑法第一百六十六條規定，減輕其刑，因此原審判處被告
    甲○○有期徒刑十月，並無量刑過輕之情事，足見檢察官上訴，為無理由，應予
    駁回。被告甲○○上訴意旨，否認犯罪，指摘原判決不當，亦無理由，應予駁回
    。
據上論斷，應依刑事訴訟法第三百六十八條，判決如主文。
本案經檢察官吳忠賢到庭執行職務。
中    華    民    國      八十九      年      二      月      二十九    日
                                  臺灣高等法院臺南分院刑事第六庭
                                      審判長法官  林    金    村
                                            法官  顏    基    典
                                            法官  黃    壽    燕
右正本證明與原本無異。
不得上訴。
                                      法院書記官  李    梅    菊
中    華    民    國      八十九      年      三      月       一       日
附錄：本判決論罪科刑法條
刑法第二百七十六條第一項
    因過失致人於死者，處二年以下有期徒刑、拘役或二千元以下罰金。
刑法第一百六十五條
    偽造、變造、湮滅或隱匿關係他人刑事被告案件之證據，或使用偽造、變造之證
    據者，處二年以下有期徒刑、拘役或五百元以下罰金。


司法院資訊處製作；財團法人民間司法改革基金會備份。
